【裁判字號】    97,易,2922
【裁判日期】    971114
【裁判案由】    家庭暴力防治法等
【裁判全文】
臺灣板橋地方法院刑事判決              97年度易字第2922號
公  訴  人  臺灣板橋地方法院檢察署檢察官
被      告  乙○○
                    （另案在臺灣臺北監獄臺北分監執行中）
上列被告因違反家庭暴力防治法案件，經檢察官提起公訴（97年
度偵字第23295號），本院判決如下：
    主      文
乙○○違反法院依家庭暴力防治法第十四條第一項所為之禁止實
施家庭暴力、禁止騷擾之民事通常保護令裁定，累犯，處有期徒
刑陸月，如易科罰金，以新臺幣壹仟元折算壹日。
    事      實
一、乙○○前因詐欺、竊盜案件，分經判處有期徒刑3 月確定，
    ，兩案復經減刑，並定應執行有期徒刑2 月後，於民國96年
    7 月16日執行完畢，竟仍不知悔改，其與甲○○為母子關係
    ，二人具有家庭暴力防治法第3 條第3 款所定之家庭成員關
    係，且因乙○○曾對甲○○實施家庭暴力行為，經本院家事
    法庭於97年4 月14日以97年度家護字第213 號核發民事通常
    保護令，裁定乙○○不得對甲○○實施精神上不法侵害行為
    ，並不得對甲○○為騷擾之行為，該保護令有效期間為1年
    。詎乙○○仍不知悛悔，於保護令有效期間內之97年8 月8
    日13時許，在甲○○位於臺北縣板橋市○○○街100-2 號自
    宅門前馬路上，因向甲○○索討金錢遭拒，竟基於違反上開
    保護令及公然侮辱之犯意，以「白目」、「幹你娘」等足以
    貶損甲○○名譽之不雅言詞，公然辱罵甲○○，而對甲○○
    實施精神上不法侵害之家庭暴力與騷擾行為。
二、案經甲○○訴由臺北縣政府警察局板橋分局報告臺灣板橋地
    方法院檢察署檢察官偵查起訴。
    理      由
一、證據能力部分：按刑事訴訟法第159 條第1 項雖規定，被告
    以外之人於審判外之言詞或書面陳述，除法律有規定外，不
    得作為證據。惟依同法第159 條之5 第1 項、第2 項規定，
    經當事人於審判程序同意作為證據，法院審酌該言詞陳述或
    書面陳述作成時之情況，認為適當者，亦得為證據。當事人
    或辯護人於法院調查證據時，知有第159 條第1 項不得為證
    據之情形，而未於言詞辯論終結前聲明異議者，視為有前項
    之同意（指同條第1 項之同意作為證據），此乃第159 條第
    1 項所容許，得作為證據之例外規定之一。經查，檢察官、
    被告乙○○於本案言詞辯論終結前，均未就本院所調查之各
    項供述證據主張有刑事訴訟法第159 條第1 項不得為證據之
    情形，本院復審酌各該證據作成時之情況，認為均屬適當，
    是本案經調查之證據均有證據能力。
二、實體部分：
（一）訊據被告固不諱曾於前揭時地因向告訴人甲○○索討金錢
      未果而發生爭執之事實，惟矢口否認有何違反保護令及公
      然侮辱之犯行，辯稱：伊有收到過事實欄所述之通常保護
      令，然當天僅罵甲○○白目，沒有罵幹你娘云云。惟查，
      前揭事實，業據證人即告訴人在警詢及偵查中結證指訴綦
      詳，所述情節復與證人張瑜庭偵查中具結陳述之：當時伊
      看到告訴人要出門，被告在跟告訴人要錢，告訴人不給，
      就聽到被告對著告訴人罵白目、幹你娘，伊確實有聽到等
      語互核相符，證人張瑜庭與被告既無任何怨隙，衡情斷無
      迴護告訴人，故作偽證欲陷被告成罪之理，所言自堪採信
      ，被告當時確有以前開言語辱罵告訴人此情洵無可議。又
      本院家事法庭於97年4 月14日即以97年度家護字第213 號
      核發民事通常保護令，裁定被告不得對告訴人實施精神上
      不法侵害之行為，並不得對告訴人為騷擾之行為，又該保
      護令有效期間為1 年，並有該通常保護令影本在卷可憑。
      再按家庭暴力防治法所稱家庭暴力，指家庭成員間實施身
      體或精神上不法侵害之行為，所稱騷擾，指任何打擾、警
      告、嘲弄或辱罵他人之言語、動作或製造使人心生畏怖情
      境之行為，家庭暴力防治法第2 條第1 款、第3 款分別定
      有明文，被告在前揭時地對告訴人稱「白目」、「幹你娘
      」，顯係屬辱罵告訴人之言語，足以貶損告訴人之名譽，
      且在告訴人住宅前馬路上施以辱罵，自屬在不特定人或多
      數人所得共見共聞之情形下為之，顯係對告訴人施以精神
      上不法侵害、騷擾及公然侮辱之行為。綜上所述，被告前
      開辯解，要屬避就卸責之詞，委無足採。本案事證明確，
      被告前開犯行洵堪認定，應予依法論科。
（二）核被告所為，係犯家庭暴力防治法第61條第1 款、第2 款
      之違反通常保護令罪，及刑法第309 條第1 項之公然侮辱
      罪。又被告以一行為同時觸犯上開兩罪名，為想像競合犯
      ，應依刑法第55條之規定，從一重之違反通常保護令罪處
      斷。查被告有如前所述之犯罪科刑及執行情形，有臺灣高
      等法院被告前案紀錄表乙份在卷可憑，其受有期徒刑之執
      行完畢後，五年以內故意再犯本件有期徒刑以上之罪，為
      累犯，應依刑法第47條第1 項規定加重其刑。爰審酌被告
      早有多次違反保護令之前科，仍不思悔改，克盡孝道，尊
      重倫常，再為本件違反民事保護令之行為，顯然漠視保護
      令，及其對告訴人造成騷擾之侵害程度，犯後猶不斷否認
      犯行之態度等一切情狀，量處如主文所示之刑，並諭知易
      科罰金之折算標準，以資懲儆。
據上論斷，應依刑事訴訟法第299 條第1 項前段，家庭暴力防治
法第61條第1 款、第2 款，刑法第11條前段、第309 條第1 項、
第55條、第47條第1 項、第41條第1 項前段，刑法施行法第1 條
之1第1項、第2項前段，判決如主文。
本案經檢察官蘇振文到庭執行職務。
中    華    民    國    97    年    11    月    14    日
                  刑事第六庭  法  官  盧軍傑
上列正本證明與原本無異。
如不服本判決，應於判決送達後10日內敘明上訴理由，向本院提
出上訴狀 (應附繕本) ，上訴於臺灣高等法院。其未敘述上訴理
由者，應於上訴期間屆滿後20日內向本院補提理由書「切勿逕送
上級法院」。
                              書記官  周玉茹
中    華    民    國    97    年    11    月    14    日
附錄本案論罪科刑法條全文：
家庭暴力防治法第六十一條
違反法院依第十四條第一項、第十六條第三項所為之下列裁定者
，為本法所稱違反保護令罪，處三年以下有期徒刑、拘役或科或
併科新臺幣十萬元以下罰金：
一、禁止實施家庭暴力。
二、禁止騷擾、接觸、跟蹤、通話、通信或其他非必要之聯絡行
為。
三、遷出住居所。
四、遠離住居所、工作場所、學校或其他特定場所。
五、完成加害人處遇計畫。
中華民國刑法第三百零九條
公然侮辱人者，處拘役或三百元以下罰金。
以強暴犯前項之罪者，處一年以下有期徒刑、拘役或五百元以下
罰金。


司法院資訊處製作；財團法人民間司法改革基金會備份。
